---
title: "Recuperacionnde Valores en el Indicador NASDAQ"
output: html_notebook
---
La base de datos extraída de Yahoo! Finance, posee los siguientes atributos para cada uno de los días: valor de apertura, valor de cierre, valor más alto, 
valor más bajo, volumen transado y valor de cierre ajustado. Para este trabajo, solo se utilizó el valor más bajo al que se transó la acción en el día.

1. SETUP WORKING ENVIRONMENT
Primero se cargan las librerías necesarias para que funcione el código:
```{r}
install.packages("tidyverse")
install.packages("readxl")
install.packages("forecast")

library(readxl)
library(forecast)
library(tidyverse)
```

Luego se define la ubicación del espacio de trabajo
```{r}
setwd("C:/Users/nafa/Documents/RStudio/DataScienceProject/Dataset")
```



2. LOAD DATASET
Para el modelo ARIMAX se escogió como variable exógena el PIB de EE.UU, los datos se obtuvieron de la  Oficina de Análisis Económico (BEA), del Departamento de 
Comercio de Estados Unidos. Este dato estaba calculado por trimestre y nuestros datos de los precios de la acción están diarios, por lo tanto, en un archivo excel se 
creó una columna nueva, donde se le asignó de acuerdo a la fecha el pib a cada dato diario.

Para poder comparar distintos periodos de tiempo, se cargan las bases de datos para los períodos 2009 a 2018, 2019 a 2023 (a la fecha de 10 de Junio) y la base de 
datos completa correspondiente a los años 2003 a 2023. El motivo detrás de esto es comparar el efecto de la pandemia 2020, frente a un periodo de tiempo sin grandes 
acontecimientos externos, como lo es el periodo del año 2009 a 2018.

```{r}
#2009-2018
df <- read_excel("ONEQ_Data2009-2018_PIB.xlsx")

#2019-2023
df2 <- read_excel("ONEQ_Data2019-2023_PIB.xlsx")

#2003-2023
df3 <- read_excel("ONEQ_Data2003-2023_PIB.xlsx")
```



3. DATA PRE PROCESSING
Se procede a establecer los formatos necesarios para las futuras funciones, para el atributo con las fechas se le aplica formato “Date”.

Luego se genera una serie de tiempo guardada en la variable “oneq” para los valores en bolsa del oneq y en la variable “pib” para el pib de Estados Unidos.

Esto se reitera para los diferentes intervalos de tiempo definidos previamente.
```{r}
#2008-2018
df$Date <- as.Date(df$Date)

oneq <- xts(df$Low, order.by = df$Date)
names(oneq) <- c("oneq.Low")
oneq$oneq.Low <- oneq$oneq.Low/1000000

pib <- xts(df$PIB, order.by = df$Date)
names(pib) <- c("pib")


#2019-2023
df2$Date <- as.Date(df2$Date)

oneq2 <- xts(df2$Low, order.by = df2$Date)
names(oneq2) <- c("oneq.Low")
oneq2$oneq.Low <- oneq2$oneq.Low/1000000

pib2 <- xts(df2$PIB, order.by = df2$Date)
names(pib2) <- c("pib")


#2003-2023
df3$Date <- as.Date(df3$Date)

oneq3 <- xts(df3$Low, order.by = df3$Date)
names(oneq3) <- c("oneq.Low")
oneq3$oneq.Low <- oneq3$oneq.Low/1000000

pib3 <- xts(df3$PIB, order.by = df3$Date)
names(pib3) <- c("pib")
```



4. MODELING
ARIMA forecasting
Primero se establece el número de datos a ser pronosticados con la variable “n”, en este caso se selecciona a 1/3 de la base de datos.
```{r}
#2009-2018
n <- as.integer(nrow(oneq)/3)
```

Luego se establece el conjunto de entrenamiento y el conjunto de prueba. El primero se define tomando los datos desde el inicio de la base de datos “oneq” hasta la
longitud de la base de datos menos “n”. Para el caso del conjunto de prueba; cuentan los “n” últimos datos de la base de datos “oneq”.
```{r}
train <- head(oneq$oneq.Low, length(oneq$oneq.Low)-n)
test <- tail(oneq$oneq.Low, n)
```

A continuación se aplica el modelo, para este caso se utiliza la función auto.arima, la cual toma el conjunto de entrenamiento. 
Entonces, se realiza el pronóstico por medio de la función “forecast”.
```{r}
model <- auto.arima(train)            
fc <- forecast(model, h=n)               
```

Finalmente, se realiza una gráfica del pronóstico agregando la curva de correspondiente al conjunto de prueba con el fin de visualizar y comparar tanto el pronóstico 
como los datos reales.
```{r}
autoplot(fc, title = "ARIMAX Forecast ONEQ 2009-2018 with exogenous variable USA GDP") + 
	autolayer(fc, series = "Forecast") +
	autolayer(ts(test, start= length(train)), series="Test Data") +
	xlim(0, length(oneq))
```

Esto se lleva a cabo para cada intervalo de tiempo.
```{r}
#2019-2023
n2 <- as.integer(nrow(oneq2)/3)
train2 <- head(oneq2$oneq.Low, length(oneq2$oneq.Low)-n2)
test2 <- tail(oneq2$oneq.Low, n2)

model2 <- auto.arima(train2)
fc2 <- forecast(model2, h=n2)               

autoplot(fc2, main = "ARIMAX Forecast ONEQ 2019-2023 with exogenous variable USA GDP") + 
	autolayer(ts(test2, start= length(train2)), series="Test Data")+
	xlim(0, length(oneq2)) 


#2003-2023
n3 <- as.integer(nrow(oneq3)/3)
pib.xreg3 <- head(pib3$pib, length(pib3$pib)-n3)
train3 <- head(oneq3$oneq.Low, length(oneq3$oneq.Low)-n3)
test3 <- tail(oneq3$oneq.Low, n3)

model3 <- auto.arima(train3)
fc3 <- forecast(model3, h=n3)                

autoplot(fc3, main = "ARIMAX Forecast ONEQ 2003-2023 with exogenous variable USA GDP") + 
	autolayer(ts(test3, start= length(train3)), series="Test Data")+
	xlim(0, length(oneq3)) 
```

Para finalizar el modelo de ARIMA, se guardan las variables utilizadas en otras con nombres diferentes, 
esto para continuar utilizando los mismos nombres a continuación en el modelo ARIMAX
```{r}
fc_arima  <- fc
fc2_arima <- fc2
fc3_arima <- fc3

test_arima  <- test
test2_arima <- test2
test3_arima <- test3
```


ARIMAX forecasting
Para el caso de ARIMAX, en las funciones “auto.arima” y “forecast” se les incluye un atributo “xreg” el cual contempla la variable exógena, 
en ella se asocia la base de datos “pib” que contiene los datos correspondientes al pib de Estados Unidos.

Esto se lleva a cabo para cada intervalo de tiempo.
```{r}
#2009-2018
n <- as.integer(nrow(oneq)/3)
pib.xreg <- head(pib$pib, length(pib$pib)-n)
train <- head(oneq$oneq.Low, length(oneq$oneq.Low)-n)
test <- tail(oneq$oneq.Low, n)

model <- auto.arima(train, xreg = pib.xreg$pib)            
fc <- forecast(model, xreg = pib.xreg$pib, h=n)               

autoplot(fc, title = "ARIMAX Forecast ONEQ 2009-2018 with exogenous variable USA GDP") + 
	autolayer(fc, series = "Forecast") +
	autolayer(ts(test, start= length(train)), series="Test Data") +
	xlim(0, length(oneq))


#2019-2023
n2 <- as.integer(nrow(oneq2)/3)
pib.xreg2 <- head(pib2$pib, length(pib2$pib)-n2)
train2 <- head(oneq2$oneq.Low, length(oneq2$oneq.Low)-n2)
test2 <- tail(oneq2$oneq.Low, n2)

model2 <- auto.arima(train2, xreg = pib.xreg2$pib)
fc2 <- forecast(model2, xreg = pib.xreg2$pib, h=n2)               

autoplot(fc2, main = "ARIMAX Forecast ONEQ 2019-2023 with exogenous variable USA GDP") + 
	autolayer(ts(test2, start= length(train2)), series="Test Data")+
	xlim(0, length(oneq2)) 


#2003-2023
n3 <- as.integer(nrow(oneq3)/3)
pib.xreg3 <- head(pib3$pib, length(pib3$pib)-n3)
train3 <- head(oneq3$oneq.Low, length(oneq3$oneq.Low)-n3)
test3 <- tail(oneq3$oneq.Low, n3)

model3 <- auto.arima(train3, xreg = pib.xreg3$pib)
fc3 <- forecast(model3, xreg = pib.xreg3$pib, h=n3)                

autoplot(fc3, main = "ARIMAX Forecast ONEQ 2003-2023 with exogenous variable USA GDP") + 
	autolayer(ts(test3, start= length(train3)), series="Test Data")+
	xlim(0, length(oneq3)) 
```



5. RESULTS
En esta sección se observan las líneas de código que permiten evaluar los resultados de la predicción del indicador, 
específicamente con métricas de precisión (ME, MPE y RMSE) para el conjunto de datos de testing. 
Cabe mencionar que estas métricas fueron calculadas para los tres periodos en estudio.

Para poder realizar un cuadro comparativo entre las metricas del modelo ARIMA y el modelo ARIMAX, 
se guardan los valores obtenidos de la función “accuracy” de su correspondiente ubicación. 
Luego crea una base de datos que pueda cargar el cuadro comparativo.
```{r}
#2009-2018
me_low <- accuracy(fc_arima, test)["Test set", "ME"]
mpe_low <- accuracy(fc_arima, test)["Test set", "MPE"]
rmse_low <- accuracy(fc_arima, test)["Test set", "RMSE"]

me_low2 <- accuracy(fc, test_arima)["Test set", "ME"]
mpe_low2 <- accuracy(fc, test_arima)["Test set", "MPE"]
rmse_low2 <- accuracy(fc, test_arima)["Test set", "RMSE"]

results1 <- data.frame(Test = c("ARIMA","ARIMAX"), 
                  ME = c(me_low, me_low2), 
                  MPE = c(mpe_low, mpe_low2),
                  RMSE = c(rmse_low, rmse_low2))
results1


#2019-2023
me_low <- accuracy(fc2_arima, test2_arima)["Test set", "ME"]
mpe_low <- accuracy(fc2_arima, test2_arima)["Test set", "MPE"]
rmse_low <- accuracy(fc2_arima, test2_arima)["Test set", "RMSE"]

me_low2 <- accuracy(fc2, test2)["Test set", "ME"]
mpe_low2 <- accuracy(fc2, test2)["Test set", "MPE"]
rmse_low2 <- accuracy(fc2, test2)["Test set", "RMSE"]

results2 <- data.frame(Test = c("ARIMA","ARIMAX"), 
                   ME = c(me_low, me_low2), 
                   MPE = c(mpe_low, mpe_low2),
                   RMSE = c(rmse_low, rmse_low2))
results2


#2003-2023
me_low <- accuracy(fc3_arima, test3_arima)["Test set", "ME"]
mpe_low <- accuracy(fc3_arima, test3_arima)["Test set", "MPE"]
rmse_low <- accuracy(fc3_arima, test3_arima)["Test set", "RMSE"]

me_low2 <- accuracy(fc3, test3)["Test set", "ME"]
mpe_low2 <- accuracy(fc3, test3)["Test set", "MPE"]
rmse_low2 <- accuracy(fc3, test3)["Test set", "RMSE"]

results3 <- data.frame(Test = c("ARIMA","ARIMAX"), 
                   ME = c(me_low, me_low2), 
                   MPE = c(mpe_low, mpe_low2),
                   RMSE = c(rmse_low, rmse_low2))
results3
```
