---
title: "Recuperacionnde Valores en el Indicador NASDAQ"
output: html_notebook
---
1. SETUP WORKING ENVIRONMENT
	```{r}
	install.packages("tidyverse")
	install.packages("readxl")
	install.packages("forecast")
	
	library(readxl)
	library(forecast)
	library(tidyverse)
	```
Luego se define la ubicación del espacio de trabajo
```{r}
setwd("C:/Users/nafa/Documents/RStudio/DataScienceProject/Dataset")
```



2. LOAD DATASET

2009-2018
	```{r}
	df <- read_excel("ONEQ_Data2009-2018_PIB.xlsx")
	```

2019-2023
	```{r}
	df2 <- read_excel("ONEQ_Data2019-2023_PIB.xlsx")
	```

2003-2023
	```{r}
	df3 <- read_excel("ONEQ_Data2003-2023_PIB.xlsx")
	```



3. DATA PRE PROCESSING####
2008-2018
	```{r}
	df$Date <- as.Date(df$Date)
	
	oneq <- xts(df$Low, order.by = df$Date)
	names(oneq) <- c("oneq.Low")
	oneq$oneq.Low <- oneq$oneq.Low/1000000
	
	pib <- xts(df$PIB, order.by = df$Date)
	names(pib) <- c("pib")
	```

2019-2023
	```{r}
	df2$Date <- as.Date(df2$Date)
	
	oneq2 <- xts(df2$Low, order.by = df2$Date)
	names(oneq2) <- c("oneq.Low")
	oneq2$oneq.Low <- oneq2$oneq.Low/1000000
	
	pib2 <- xts(df2$PIB, order.by = df2$Date)
	names(pib2) <- c("pib")
	```

2003-2023
	```{r}
	df3$Date <- as.Date(df3$Date)
	
	oneq3 <- xts(df3$Low, order.by = df3$Date)
	names(oneq3) <- c("oneq.Low")
	oneq3$oneq.Low <- oneq3$oneq.Low/1000000
	
	pib3 <- xts(df3$PIB, order.by = df3$Date)
	names(pib3) <- c("pib")
	```



4. MODELING
ARIMA forecasting
2009-2018
	```{r}
	n <- as.integer(nrow(oneq)/3)
	train <- head(oneq$oneq.Low, length(oneq$oneq.Low)-n)
	test <- tail(oneq$oneq.Low, n)
	
	model <- auto.arima(train)            
	fc <- forecast(model, h=n)               
	
	autoplot(fc, title = "ARIMAX Forecast ONEQ 2009-2018 with exogenous variable USA GDP") + 
	autolayer(fc, series = "Forecast") +
	autolayer(ts(test, start= length(train)), series="Test Data") +
	xlim(0, length(oneq))
	```

2019-2023
	```{r}
	n2 <- as.integer(nrow(oneq2)/3)
	train2 <- head(oneq2$oneq.Low, length(oneq2$oneq.Low)-n2)
	test2 <- tail(oneq2$oneq.Low, n2)
	
	model2 <- auto.arima(train2)
	fc2 <- forecast(model2, h=n2)               
	
	autoplot(fc2, main = "ARIMAX Forecast ONEQ 2019-2023 with exogenous variable USA GDP") + 
	autolayer(ts(test2, start= length(train2)), series="Test Data")+
	xlim(0, length(oneq2)) 
	```

2003-2023
	```{r}
	n3 <- as.integer(nrow(oneq3)/3)
	pib.xreg3 <- head(pib3$pib, length(pib3$pib)-n3)
	train3 <- head(oneq3$oneq.Low, length(oneq3$oneq.Low)-n3)
	test3 <- tail(oneq3$oneq.Low, n3)
	
	model3 <- auto.arima(train3)
	fc3 <- forecast(model3, h=n3)                
	
	autoplot(fc3, main = "ARIMAX Forecast ONEQ 2003-2023 with exogenous variable USA GDP") + 
	autolayer(ts(test3, start= length(train3)), series="Test Data")+
	xlim(0, length(oneq3)) 
	```

Para finalizar el modelo de ARIMA, se guardan las variables utilizadas en otras con nombres diferentes, 
esto para continuar utilizando los mismos nombres a continuación en el modelo ARIMAX
	```{r}
	fc_arima  <- fc
	fc2_arima <- fc2
	fc3_arima <- fc3
	
	test_arima  <- test
	test2_arima <- test2
	test3_arima <- test3
	```


ARIMAX forecasting
2009-2018
	```{r}
	n <- as.integer(nrow(oneq)/3)
	pib.xreg <- head(pib$pib, length(pib$pib)-n)
	train <- head(oneq$oneq.Low, length(oneq$oneq.Low)-n)
	test <- tail(oneq$oneq.Low, n)
	
	model <- auto.arima(train, xreg = pib.xreg$pib)            
	fc <- forecast(model, xreg = pib.xreg$pib, h=n)               
	
	autoplot(fc, title = "ARIMAX Forecast ONEQ 2009-2018 with exogenous variable USA GDP") + 
	autolayer(fc, series = "Forecast") +
	autolayer(ts(test, start= length(train)), series="Test Data") +
	xlim(0, length(oneq))
	```

2019-2023
	```{r}
	n2 <- as.integer(nrow(oneq2)/3)
	pib.xreg2 <- head(pib2$pib, length(pib2$pib)-n2)
	train2 <- head(oneq2$oneq.Low, length(oneq2$oneq.Low)-n2)
	test2 <- tail(oneq2$oneq.Low, n2)
	
	model2 <- auto.arima(train2, xreg = pib.xreg2$pib)
	fc2 <- forecast(model2, xreg = pib.xreg2$pib, h=n2)               
	
	autoplot(fc2, main = "ARIMAX Forecast ONEQ 2019-2023 with exogenous variable USA GDP") + 
	autolayer(ts(test2, start= length(train2)), series="Test Data")+
	xlim(0, length(oneq2)) 
	```

2003-2023
	```{r}
	n3 <- as.integer(nrow(oneq3)/3)
	pib.xreg3 <- head(pib3$pib, length(pib3$pib)-n3)
	train3 <- head(oneq3$oneq.Low, length(oneq3$oneq.Low)-n3)
	test3 <- tail(oneq3$oneq.Low, n3)
	
	model3 <- auto.arima(train3, xreg = pib.xreg3$pib)
	fc3 <- forecast(model3, xreg = pib.xreg3$pib, h=n3)                
	
	autoplot(fc3, main = "ARIMAX Forecast ONEQ 2003-2023 with exogenous variable USA GDP") + 
	autolayer(ts(test3, start= length(train3)), series="Test Data")+
	xlim(0, length(oneq3)) 
	```



5. RESULTS
2009-2018
	```{r}
	me_low <- accuracy(fc_arima, test)["Test set", "ME"]
	mpe_low <- accuracy(fc_arima, test)["Test set", "MPE"]
	rmse_low <- accuracy(fc_arima, test)["Test set", "RMSE"]
	
	me_low2 <- accuracy(fc, test_arima)["Test set", "ME"]
	mpe_low2 <- accuracy(fc, test_arima)["Test set", "MPE"]
	rmse_low2 <- accuracy(fc, test_arima)["Test set", "RMSE"]
	
	results1 <- data.frame(Test = c("ARIMA","ARIMAX"), 
			  ME = c(me_low, me_low2), 
			  MPE = c(mpe_low, mpe_low2),
			  RMSE = c(rmse_low, rmse_low2))
	results1
	```

2019-2023
	```{r}
	me_low <- accuracy(fc2_arima, test2_arima)["Test set", "ME"]
	mpe_low <- accuracy(fc2_arima, test2_arima)["Test set", "MPE"]
	rmse_low <- accuracy(fc2_arima, test2_arima)["Test set", "RMSE"]
	
	me_low2 <- accuracy(fc2, test2)["Test set", "ME"]
	mpe_low2 <- accuracy(fc2, test2)["Test set", "MPE"]
	rmse_low2 <- accuracy(fc2, test2)["Test set", "RMSE"]
	
	results2 <- data.frame(Test = c("ARIMA","ARIMAX"), 
			   ME = c(me_low, me_low2), 
			   MPE = c(mpe_low, mpe_low2),
			   RMSE = c(rmse_low, rmse_low2))
	results2
	```

2003-2023
	```{r}
	me_low <- accuracy(fc3_arima, test3_arima)["Test set", "ME"]
	mpe_low <- accuracy(fc3_arima, test3_arima)["Test set", "MPE"]
	rmse_low <- accuracy(fc3_arima, test3_arima)["Test set", "RMSE"]
	
	me_low2 <- accuracy(fc3, test3)["Test set", "ME"]
	mpe_low2 <- accuracy(fc3, test3)["Test set", "MPE"]
	rmse_low2 <- accuracy(fc3, test3)["Test set", "RMSE"]
	
	results3 <- data.frame(Test = c("ARIMA","ARIMAX"), 
			   ME = c(me_low, me_low2), 
			   MPE = c(mpe_low, mpe_low2),
			   RMSE = c(rmse_low, rmse_low2))
	results3
	```
